【裁判字號】    98,聲簡再,4
【裁判日期】    980805
【裁判案由】    聲請再審
【裁判全文】
臺灣屏東地方法院刑事裁定             98年度聲簡再字第4號
再審聲請人
即受判決人  甲○○
上列聲請人因傷害案件，對於本院中華民國92年9 月10日92年度
簡上第67號第二審確定判決，聲請再審，本院裁定如下：
    主  文
再審之聲請駁回。
    理  由
一、聲請意旨略以：(一)依檢察官聲請簡易判決處刑書引據寶建醫
    院回覆函文意「陳和泰受傷之部位，就表皮而言無致命危險
    ，但若為深部刺傷則可能傷及肝臟大量出血會致命」等語，
    如以「若S 則T 」、「非T 則非S 」之邏輯公式反推解釋，
    認為「若沒有傷及肝臟大量流血而致命，則沒有深部刺傷」
    ，應可推知陳和泰確「無深部刺傷」、「僅表皮傷害而已」
    。(二)依被害人陳和泰於民國91年8 月26日上午到急診室之診
    療情形，復佐以熊悛所著之家庭急救手冊影本內容，可證被
    害人陳和泰腹部之傷勢為「表皮傷害」。(三)卷附寶建醫院驗
    傷診斷書開立草率、寶建醫院診斷證明書內容記載與寶建醫
    院於91年12月11日醫字第3364號回覆函所述傷勢不同，互有
    矛盾，而依回覆函判斷，前開二種證明書有變造或偽造之情
    事等語聲請再審並給予聲請人無罪之判決。
二、按有罪判決確定後，因發現確實之新證據，足認受有罪判決
    之人應受無罪、免訴、免刑或輕於原判決所認罪名之判決者
    ，得聲請再審，刑事訴訟法第420 條第1 項第6 款固有明文
    。然所謂「確實之新證據」，係指該證據可認為確實足以動
    搖原確定判決而對受判決人為有利之判決之「確實性」特性
    外，尚須具備該證據係在事實審法院於判決前即已存在，因
    未經發現，不及調查斟酌，或審判時未經注意，至其後始行
    發現之「新規性」特質，二者均不可或缺，倘未兼備上開學
    理上所謂「確實性」與「新規性」之二種再審新證據之特性
    ，即不能據為再審之原因（最高法院86年度台抗字第477 號
    刑事判決意旨可資照）。
三、經查：
(一)、本件原確定判決認定再審聲請人犯罪事實，係以告訴人之
      指訴、寶建醫院診斷證明書、被告自行提出當時持以刺傷
      告訴人之摺疊刀等為綜合判斷，並依卷證資料詳加指駁，
      原判決就其所憑之證據資料及認定之理由，判斷再審聲請
      人有傷害他人身體之犯行，業已闡述明晰，此有聲請人提
      出之原確定判決即本院92年度簡上字第67號刑事判決一份
      附卷可稽。
(二)、本件再審聲請人以發見確實之新證據（即邏輯推理之證明
      理論）為再審理由，提起本件再審之聲請，惟其所提出邏
      輯推理復佐以「熊悛著之家庭急救手冊」，係被告自身對
      原審證據之詮釋，顯非刑事訴訟法第420 條第1 項第6款
      所稱之「新證據」。另原審法院已依其自由心證，就卷附
      證據詳予審酌論斷，並敘明心證及論罪科刑之理由後，認
      定聲請人構成普通傷害犯行。而觀諸聲請人所舉之證據既
      非屬刑事訴訟法第420 條第1 項第6 款所謂之「新證據」
      ，且其所爭執被害人僅造成表皮傷害一事，亦構成傷害之
      事實，與原審所判定之犯罪事實相符，既其所爭執者與判
      決所認定者相同，更難謂存在「顯然足以動搖原確定判決
      」之事由。是其上開主張並非所謂「未經發現之新證據」
      ，依最高法院86年度台抗字第477 號刑事判決意旨，不符
      合「確實性」與「新規性」之二種再審新證據之特性，即
      不能據為再審之原因；此外聲請人亦未指出有何足生影響
      於判決之重要證據漏未審酌。
四、再按有罪之判決確定後，有原判決所憑之證物已證明其為偽
    造或變造之情形者，得聲請再審，刑事訴訟法第420 條第1
    項第1 款定有明文；又「前項第一款至第三款及第五款情形
    之證明，以經判決確定，或其刑事訴訟不能開始或續行非因
    證據不足者為限，得聲請再審。」刑事訴訟法第420 條第2
    項規定甚明。依上開規定，以原判決所憑之證物已證明其為
    偽造或變造之情形聲請再審，必須經過法院認定該證物係屬
    偽造或變造，並判決確定始能聲請再審，詳言之，本件必須
    上開診斷證明書已經法院判決，認定有偽造私文書或變造私
    文書後行使之情形，始能據以聲請再審，此為法定之要件。
    本件聲請人既無從提出上開診斷書「經判決確定為偽造或變
    造，或其刑事訴訟不能開始或續行非因證據不足」之證據，
    自不得僅以其空言泛指原審證據有何偽造或變造云云，即構
    成再審理由，乃屬當然。而本件再審聲請人以發見確實之新
    證據（即邏輯推理之證明理論）為再審理由，提起本件再審
    之聲請，惟其所提出邏輯推理復佐以「熊悛著之家庭急救手
    冊」，非屬本案之「新證據」。是綜上所述，本件聲請人聲
    請再審，並無再審理由，應予駁回，爰依刑事訴訟法第434
    條第1 項，裁定如主文。
中    華    民    國    98    年    8     月  5     日
                  刑事第三庭    審判長法 官  吳永宋
                                      法 官  陳怡先
                                      法 官  李珮妤
以上正本證明與原本無異。
如不服本裁定應於收受送達後五日內向本院提出抗告書狀敘述抗
告之理由抗告於台灣高等法院高雄分院。
中    華    民    國    98    年    8     月  5     日
                                      書記官 史安琪


司法院資訊處製作；財團法人民間司法改革基金會備份。
